臺灣高等法院刑事判決　　　　　　　　　九十一年度上易字第一五八六號
　　上訴人　臺灣板橋地方法院檢察署檢察官
　　被　告　乙 ○ ○
右上訴人因被告竊盜案件，不服臺灣板橋地方法院九十年度易字第三八八八號，中華
民國九十一年五月八日第一審判決（起訴案號：台灣板橋地方法院檢察署：九十年度
偵第一六四一０號），提起上訴，本院判決如左：
    主    文
原判決撤銷。
乙○○竊盜，累犯，處有期徒刑參月，如易科罰金，以參佰元折算壹日。
    事    實
一、乙○○曾於民國（下同）八十五年間，因詐欺得利案件，經原審法院判處有期徒
    刑三月確定，於八十六年一月二十九日執行完畢。仍不知悔改，於八十九年十一
    月二十日某時許，乙○○搭乘丙○○所駕駛之自用小客車，在台北縣三峽鎮○○
    路某餐廳用餐後，丙○○因欠缺現金花用，即持陳君清所交付由建盛小客車租賃
    有限公司負責人甲○○○所簽發之臺灣土地銀行三峽分行、八十九年十二月十二
    日期、第ＥＪ─0000000號、面額新臺幣（下同）十萬元之支票乙紙，交
    付予乙○○，委其幫忙調現，旋由丙○○載送乙○○前往台北縣三峽鎮○○路某
    工廠，乙○○持該支票入內向該工廠負責人調現未果，遂返回車內將該支票交還
    丙○○，丙○○隨手將該支票放置在駕駛座前儀表板上，即駕駛該車至臺北縣三
    峽鎮○○街一五六巷二號附近停車，二人即車內午睡，詎乙○○竟意圖為自己不
    法之所有，趁丙○○熟睡不知之際，竊取丙○○所有放置在儀表板上之該支票，
    得手後，於八十九年十二月初某日，即將該支票持交不知情之陳永江（業經不起
    訴處分確定）委其代為提示付款，嗣因丙○○發覺該支票遺失，旋通知陳君清轉
    知發票人甲○○○於八十九年十二月五日前往土地銀行三峽分行辦理掛失止付，
    致陳永江於八十九年十二月十三日，持該支票向彰化商業銀行三峽分行提示付款
    ，因該支票已經止付而無法付款，嗣經臺北縣警察局三峽分局以陳永江涉有侵占
    罪嫌移送後，經臺灣板橋地方法院檢察署檢察官偵查始得知上情。
二、案經臺灣板橋地方法院檢察署檢察官自動檢舉偵查起訴。
    理    由
一、訊據被告乙○○矢口否認其有為前揭竊盜犯行，辯稱：其並未竊取丙○○所有放
    置在自用小客車儀表板上之支票，當日丙○○發現支票不見後，其亦與丙○○一
    同找過支票，並勸丙○○前往掛失止付，其並未曾將該支票持交陳永江委其代為
    提示云云。
二、經查：
(一)該臺灣土地銀行三峽分行、八十九年十二月十二日期、第ＥＪ─0000000
    號、面額十萬元之支票乙紙，係建盛小客車租賃有限公司負責人甲○○○簽發後
    ，於八十九年十一月十五日，在台北縣三峽鎮交付陳君清供為支付車款之用，陳
    君清復於八十九年十一月二十日，再背書轉讓予丙○○供為支付工程款之用等情
    ，業據証人甲○○○、陳君清、丙○○供明在卷。嗣丙○○於八十九年十一月三
    十日發覺該支票遺失後，即通知陳君清轉請甲○○○於八十九年十二月五日，前
    往土地銀行三峽分行辦理掛失止付，迨八十九年十二月十三日陳永江即持該支票
    前往彰化商業銀行三峽分行提示付款，亦經證人甲○○○、陳君清、丙○○、陳
    永江供証無訛，復有該支票及退票理由單、掛失止付票據提示人資料查報表、票
    據掛失止付通知書、遺失票據申報書各乙份在卷可按（見第五四七一號偵查卷第
    三頁至第十五頁），顯見該支票確係丙○○放置在其用小客車內儀表板上遭竊無
    訛。至證人丙○○於警訊筆錄雖指稱該支票係於八十九年十一月二十八日遺失云
    云，然嗣其於偵、審中已改陳該支票遺失時間，係於八十九年十一月二十日左右
    ，再參諸甲○○○於八十九年十二月五日前往辦理掛失止付時，於掛失止付通知
    書內係載明該支票係於十一月二十五日左右發現支票遺失，足徵該支票應非於十
    一月二十八日遭竊，是該支票遺失或遭竊之時間，應以丙○○於偵、審中所稱係
    於八十九年十一月二十日左右失竊較為可採，併此敘明。
(二)該支票遭竊當日，係丙○○駕駛其所有自用小客車附載被告乙○○在台北縣三峽
    鎮○○路某餐廳用餐後，再持交被告乙○○委其幫忙調現，再載同被告乙○○前
    往台北縣三峽鎮○○路某工廠，由被告持該支票向該工廠負責人調借現款未果後
    再交還丙○○，丙○○即隨手將該支票放置在駕駛座前之儀表板上，再載同被告
    乙○○至臺北縣三峽鎮○○街一五六巷二號附近停車後，二人旋在該車內午睡，
    睡後丙○○下車至工地拿取物品返回車內時，見被告尚在熟睡中，乃叫醒被告下
    車，丙○○遂單獨駕駛該車前往其建材行，途中即發覺該支票失竊，故駕車返至
    原處質問被告乙○○有無竊取該支票，惟為被告所否認等情，業據證人丙○○迭
    於偵、審中供述綦詳（見第七二三號偵查卷第五十二頁反頁、原審九十一年一月
    七日訊問筆錄），被告乙○○亦不否認該情，足見該支票確係丙○○放置在車內
    儀表板上所失竊者甚明，且該支票失竊之時，除丙○○本人外，僅有被告乙○○
    一人同在該車之內，且目睹丙○○將該支票放置在車內儀表板上，更且丙○○於
    午睡後，曾至工地內拿取物品，當時車內則僅有被告一人獨處，苟該支票非被告
    所竊取，則為何被告未發覺有人進入車內竊取該支票？被告空言辯謂其未竊取該
    支票，已難遽信。
(三)證人陳永江於偵查中亦供稱：「支票不是我撿到的，是乙○○給我的，由我將支
    票存在帳戶內。」、「支票乙○○給我的，支票快到期時，乙○○借用我帳戶兌
    現，乙○○要付工資；乙○○是在三峽祖師廟某日晚上給我的，當時只有我和乙○○，乙○○說支票要我幫忙存入帳戶內，兌現後提十萬元給乙○○。」等語（
    見偵查卷第十二頁反頁、第二十頁反頁、第四十八頁），嗣於原審調查時仍供陳
    ：「該支票係存到我自己的銀行帳戶，是被告拿給我的，快要到期的時候，他拿
    給我，說他要發給人家的工錢，要我存到我銀行的帳戶裡面，因為他說他自己沒
    有帳戶，所以利用我的帳戶。是在某日晚上七點多到八點左右，在三峽鎮祖師廟
    旁邊拿給我的，在支票到期之前一天拿給我的，被告稱系案支票他是給人家工作
    ，人家拿給他的，他說他要拿來發工錢。我認識他四、五年左右，我是做木工的
    ，他說沒有工作的時候會來找我。我有跟林順通、王常年提過。」等情（見原審
    九十一年一月七日訊問筆錄），參以陳永江與丙○○互不相識，該支票失竊時，
    陳永江並不在場或在丙○○所駕駛之自用小客車內，並無接觸該支票之機會，且
    陳永江與被告素無怨仇，並無設詞故意攀誣被告之原因，若非該支票確係被告乙○○所持交委其提示，陳永江豈有將該支票逕自在其本人帳戶提示，徒留犯罪之
    事証供查緝？益徵該支票係被告乙○○所竊取者，洵屬灼然。
(四)再核諸證人林順通於偵、審中亦結證稱：渠未親眼看到被告將支票交給陳永江，
    但陳永江於去年，在三峽白雞山上工寮泡茶聊天時，說要以十萬元之支票調換現
    金七萬元，讓渠賺三萬元，但渠聽到係被告之支票就不接受等語（見同上偵查卷
    第四十七頁反頁、原審九十一年四月二十二日訊問筆錄），證人王常年於偵查中
    亦供證稱：乙○○跟伊說，他把支票交給陳永江兌領，該十萬元支票是乙○○要
    付工人工資者，但伊並未看到支票，乙○○實際上有無交付，伊不清楚等語（見
    同上偵查卷第三十五反頁），益証證人陳永江指稱該支票係被告所交付者，應屬
    信而有徵。
(五)又原審復將被告乙○○及證人陳永江送請法務部調查局為測謊鑑定，經該局測謊
    後認：被告乙○○稱：(1)渠沒有將該支票交給陳永江；(2)該支票不是渠竊取的等
    問題，經測謊後均發覺呈情緒波動反應，研判有說謊。另證人陳永江稱：渠沒有
    竊取該支票，經測試後並未發覺呈情緒波動反應，研判未說謊；有法務部調查局
    九十一年三月十五日調科參字第０九一０００二七九五０號測謊報告書在卷足考
    。按測謊鑑定，係依一般人在說謊時，會產生遲疑、緊張、恐懼、不安等心理波
    動現象，乃以科學方法，由鑑定人利用測謊儀器，將受測者之上開情緒波動反應
    情形加以紀錄，用以判別受測者之供述是否真實。故測謊鑑定，倘鑑定人具備專
    業之知識技能，所測試之問題及其方法又具專業可靠性時，該測謊結果，如就否
    認犯罪有不實之情緒波動反應，雖不能採為有罪之唯一證據，但非無證據能力，
    仍得供裁判之佐證，其證明力如何，事實審法院自得依職權自由判斷（最高法院
    九十年度台上字第五九三號判決參照），是該測謊鑑定既具證據能力，核諸前揭
    （二）至（四）所論述之理由參酌，足認該測謊鑑定之結果洵與事實相符，應堪
    採為被告犯罪之佐証。
(六)綜上所論，足徵被告所辯各節，均係諉責之詞，不足採信。本件事證明確，被告
    竊盜犯行洵堪認定。
三、核被告所為，係犯刑法第三百二十條第一項之普通竊盜罪。被告曾於八十五年間
    ，因詐欺得利案件，經原審法院判處有期徒刑三月確定，於八十六年一月二十九
    日執行完畢，有本院被告全國前案紀錄表乙份附卷足憑，其於有期徒刑執行完畢
    後，五年內再犯有期徒刑以上之本罪，為累犯，應依法加重其刑。
四、原審以被告所犯罪証明確，依法予以論科，固非無見，惟查被告竊取他人支票，
    復肆意諉責，且係累犯，原審僅輕處其拘役五十九日，嫌屬輕縱，檢察官上訴意
    旨執此指摘原判決失當，為有理由，自應由本院將原判決予以撤銷改判，爰審酌
    被告犯罪動機、目的、手段、所生危害及犯罪後態度等一切情狀，量處其有期徒
    刑示懲。爰審酌被告犯罪之動機、手段、所竊取支票之價值及犯罪後態度非佳等
    一切情狀，量處其有期徒刑三月，又被告行為後，刑法第四十一條業於九十年一
    月十日經修正公布，於同年一月十二日生效，其修正後條文為：「犯最重本刑為
    五年以下有期徒刑以下之刑之罪，而受六個月以下有期徒刑或拘役之宣告，因身
    體、教育、職業、家庭之關係或其他正當事由，執行顯有困難者，得以一元以上
    三元以下折算一日，易科罰金。但確因不執行所宣告之刑，難收矯正之效，或難
    以維持法秩序者，不在此限。」，茲比較新舊法結果，自以修正後之新法較有利
    於被告，爰依刑法第二條第一項前段規定，適用修正後之刑法第四十一條第一項
    規定諭知以三百元為有期徒刑易科罰金一日之折算標準。
五、據上論斷，應依刑事訴訟法第三百六十九條第一項前段、第三百六十四條、第二
    百九十九條第一項前段，刑法第二條第一項前段、第三百二十條第一項、第四十
    七條、修正後刑法第四十一條第一項，罰金罰鍰提高標準條例第一條前段、第二
    條，判決如主文。
本案經檢察官張文政到庭執行職務。
中      華      民      國    九十一    年      七      月      十二    日
                              臺灣高等法院刑事第十六庭
                                  審判長法  官  許  增  男
                                        法  官  雷  元  結
                             法  官  黃  鴻  昌
右正本證明與原本無異。
不得上訴。
                                        書記官  黃  千  鶴
中      華      民      國    九十一    年      七      月      十二    日
附錄本案論罪科刑法條全文：
刑法第三百二十條第一項：
意圖為自己或第三人不法之所有，而竊取他人之動產者，為竊盜罪，處五年以下有期
徒刑、拘役或五百元以下罰金。
